【裁判字號】    99,簡上,978
【裁判日期】    991119
【裁判案由】    商業會計法等
【裁判全文】
臺灣板橋地方法院刑事判決             99年度簡上字第978號
上  訴  人
即  被  告  甲○○
上列上訴人因違反商業會計法等案件，不服本院於中華民國99年
7月14 日98年度簡字第8499號第一審刑事簡易判決（聲請簡易判
決處刑書案號：98年度偵字第14857 號），提起上訴，本院管轄
之第二審合議庭判決如下：
    主  文
上訴駁回。
    事實及理由
一、本案經本院審理結果，認原審判決上訴人即被告甲○○因犯
    稅捐稽徵法第41條、第47條第1 款之逃漏稅捐罪，判處有期
    徒刑5 月，如易科罰金，以新臺幣（下同）1000元折算1 日
    ；又犯商業會計法第71條第1 款之填製不實會計憑證、稅捐
    稽徵法第43條第1 項幫助逃漏稅捐罪，上開2 罪有想像競合
    犯之裁判上一罪關係，從一重之違反商業會計法第71條第1
    款之填製不實會計憑證罪處斷，判處有期徒刑5 月，如易科
    罰金，以1000元折算1 日，並定應執行刑為有期徒刑8 月，
    如易科罰金，以1000元折算1 日。並就被告被訴於民國93年
    5 月5 日起至97年4 月28日止擔任榮鈦實業有限公司（下稱
    榮鈦公司）負責人以外之期間（即97年5 月間）基於填製不
    實會計憑證、幫助他人逃漏稅捐之犯意，虛偽開立如原審判
    決附表三所示銷項部分所示榮鈦公司之發票，提供予原審判
    決附表三所示之營業人作為進項憑證使用，並經各該營業人
    申報扣抵稅額，幫助各該營業人逃漏營業稅額，足生損害於
    稅捐稽徵機關課稅之公平性及正確性，因認被告此部分亦涉
    有違反商業會計法第71條第1 款填製不實會計憑證罪、稅捐
    稽徵法第43條第1 項逃漏稅捐罪部分，認被告犯罪嫌疑不足
    ，惟因此部分若成立犯罪，與其所犯上開填製不實會計憑證
    、幫助逃漏稅捐罪之間有接續犯之實質上一罪關係，爰不另
    為無罪之諭知。經核原審判決認事用法及量刑均無不當，應
    予維持，並引用原審判決書記載之事實、證據及理由（如附
    件，另原審判決書事實及理由欄一、第2 行「起訴書」應更
    正為「聲請簡易判決處刑書」；事實及理由欄二、（五）第
    11 行 「榮鈦企業社」應更正為「榮鈦公司」：事實及理由
    欄三、第9 行應於「明知為不實之事項而填製會計憑證」後
    增列「及稅捐稽徵法第43條第1 項幫助逃漏稅捐」，併予指
    明）。
二、本件上訴人即被告雖坦承本件犯行，惟其上訴意旨略以：希
    望可以判輕一點，因為我現在沒有工作能力，只有在幫人作
    打掃，經濟上真的有困難，沒有辦法繳清罰金，如果分期的
    話，一個月要繳三萬元，我也沒有這個能力，所以請給我一
    個機會，讓我分期付款，把這個罰金繳掉云云。
三、按有關刑之量定，乃實體法上賦予法院得為自由裁量之事項
    ，倘原審法院量刑未逾越法律所規定之範圍，又無濫用權限
    之情形，即不得任意指摘為違法或不當。經查：原審判決已
    審酌被告取得虛開之統一發票作為榮鈦公司之進項憑證，藉
    以逃漏營業稅，又虛開不實發票，幫助他人逃漏營業稅，均
    有礙國家賦稅之徵收及制度之公平，且其前有偽造文書、竊
    盜前科（均不構成累犯），有臺灣高等法院被告前案紀錄表
    1 份在卷可參，兼衡其犯罪動機、目的、手段、智識程度、
    犯後坦承犯行及所幫助逃漏及逃漏之稅捐數額等一切情狀而
    為量刑，且原審之量刑並未逾越法律規定之範圍，自尚難謂
    有何違法或不當之處，至被告請求易科罰金分期付款部分，
    係屬執行檢察官之權責，更不得執此作為認定原審判決量刑
    過重之理由，是被告上訴理由所稱量刑過重，請從輕量刑云
    云，應無足採。
四、綜上所陳，原審認事用法，尚無不合，量刑亦屬適當，被告
    提起上訴，為無理由，應予駁回。
據上論斷，依刑事訴訟法第455 條之1 第1 項、第3 項、第368
條、第373 條，判決如主文。
本案經檢察官陳宣每到庭執行職務。
中    華    民    國    99    年    11    月    19    日
                  刑事第十二庭  審判長法  官  王士珮
                                      法  官  楊明佳
                                      法  官  張誌洋
以上正本證明與原本無異。
不得上訴。
                                      書記官  張桐嘉
中    華    民    國    99    年    11    月    22    日
附錄本案論罪科刑法條全文：
稅捐稽徵法第41條
納稅義務人以詐術或其他不正當方法逃漏稅捐者，處 5 年以下
有期徒刑、拘役或科或併科新台幣 6 萬元以下罰金。
稅捐稽徵法第43條
教唆或幫助犯第 41 條或第 42 條之罪者，處 3 年以下有期徒
刑、拘役或科新台幣 6 萬元以下罰金。
稅務人員、執行業務之律師、會計師或其他合法代理人犯前項之
罪者，加重其刑至二分之一。
稅務稽徵人員違反第 33 條規定者，除觸犯刑法者移送法辦外，
處 1 萬元以上 5 萬元以下罰鍰。
稅捐稽徵法第47條
本法關於納稅義務人、扣繳義務人及代徵人應處徒刑之規定，於
下列之人適用之：
一、公司法規定之公司負責人。
二、民法或其他法律規定對外代表法人之董事或理事。
三、商業登記法規定之商業負責人。
四、其他非法人團體之代表人或管理人。
前項規定之人與實際負責業務之人不同時，以實際負責業務之人
為準。
商業會計法第71條
商業負責人、主辦及經辦會計人員或依法受託代他人處理會計事
務之人員有下列情事之一者，處 5 年以下有期徒刑、拘役或科
或併科新臺幣 60 萬元以下罰金：
一、以明知為不實之事項，而填製會計憑證或記入帳冊。
二、故意使應保存之會計憑證、會計帳簿報表滅失毀損。
三、偽造或變造會計憑證、會計帳簿報表內容或毀損其頁數。
四、故意遺漏會計事項不為記錄，致使財務報表發生不實之結果
    。
五、其他利用不正當方法，致使會計事項或財務報表發生不實之
    結果。

司法院資訊處製作；財團法人民間司法改革基金會備份。
